【裁判字號】    89,訴,742
【裁判日期】    900629
【裁判案由】    偽造文書等
【裁判全文】
臺灣嘉義地方法院刑事判決                          八十九年度訴字第七四二號
    公  訴  人  臺灣嘉義地方法院檢察署檢察官
    被      告  丙○○
右列被告因竊盜等案件，經檢察官提起公訴（八十九年度偵字第六八一三號、八十九
年度偵字第六三五四號）及移送併辦（八十九年度偵字第七一七二號），本院判決如
左：
    主  文
丙○○毀壞安全設備竊盜，處有期徒刑貳年，並應於刑之執行完畢或赦免後，入勞動
處所強制工作年。
    事  實
一、丙○○於民國八十九年九月六日上午八時至九時許，見其住於嘉義縣竹崎鄉復金
    村木屐寮二五號之伯父丁○○因骨折住院，家中無人，後門未上鎖，竟意圖為自
    己不法之所有，侵入丁○○位於上址之住宅內，見其內之臥室門以鐵絲繞圈後以
    鎖頭鎖住，乃剪斷鐵絲，破壞此一安全設備，而入臥室內竊取丁○○所有之嘉義
    縣竹崎鄉農會（下簡稱竹崎農會）與台南企銀竹崎分行之存摺各一本、戒指二枚
    、印章二枚得手後離去。丙○○竊得丁○○之上開存摺、印章後，又意圖為自己
    不法之所有，基於行使偽造私文書及詐欺之概括犯意，先於八十九年九月六日、
    九月七日至台南企銀竹崎分行，連續在二張台南企銀存摺存款取款憑條上，盜蓋
    丁○○之印章後，以此為詐術，使台南企銀竹崎分行陷於錯誤，誤以為係丁○○
    欲提款新台幣（下同）三萬元與十八萬元，而讓丙○○以此手法盜領丁○○於台
    南企銀竹崎分行帳戶內之存款計二十一萬元；丙○○復承續上開行使偽造私文書
    及詐欺之概括犯意，以相同之手法，又於同年月七日、八日至竹崎農會，連續在
    二張竹崎鄉農會活期性存款取款憑條上，盜蓋丁○○之印章後，以此為詐術，使
    竹崎農會陷於錯誤，誤為係丁○○欲提款新台幣（下同）三萬八千元與八千元，
    而讓丙○○以此手法盜領丁○○於竹崎農會帳戶內之存款計六萬八千元。嗣丁○○於八十九年九月十二日返家後，發現家中遭竊，經至竹崎農會調閱錄影帶後，
    始查知上情。
二、案經丁○○訴由嘉義縣警察局竹崎分局報請臺灣嘉義地方法院檢察署檢察官偵查
    起訴。
    理  由
一、訊據被告對於右揭犯行，除辯稱：其未行竊戒指二只外，餘均坦承不諱，核與被
    害人丁○○指訴及證人即丙○○之胞兄乙○○證述之情節相符（見警卷第一至二
    頁、八十九年度偵字第六三五四號偵查卷第三八頁），並有被害報告單一份、竹
    崎農會存摺對帳單查詢表一份、台南企銀帳戶交易明細查詢單、竹崎農會活期性
    取款憑條影本二紙、台南企銀存摺存款取款憑條影本二紙附於警卷可資佐證（見
    警卷第四至十頁）。被告雖以前開情詞置辯，惟查，被告確實竊走被害人丁○○
    之戒指二只之事實，業據被害人丁○○指訴甚明，參以被害人丁○○對於所失竊
    之戒指二只，尚能具體指稱材質分為黃金與白金，重量分為六錢與五錢（見警卷
    第一頁背面）；被害人失竊何物，惟被害人知之最詳，而被告所為之供詞，不免
    避重就輕，是應以被害人丁○○之指訴為可採，被告前開辯解，尚難採信，本件
    事證明確，被告犯行洵堪認定。
二、按刑法第三百二十一條第一項項第二款之「門扇」專指門戶而言，而所謂「其他
    安全設備」，指門扇牆垣以外，依通常觀念足認防盜之一切設備而言，如門鎖、
    窗戶、房間門或通往陽臺之門亦屬之。被告破壞被害人丁○○上開住所臥室門上
    鎖頭所附著之鐵絲而入內行竊，應屬毀壞其他安全設備而入內行竊，是核被告所
    為，係犯刑法第三百二十一條第一項第二款之毀壞安全設備竊盜罪，第二百十六
    條、第二百十條之行使偽造私文書罪，第三百三十九條第一項之詐欺取財罪。公
    訴人雖認被告係破壞被害人丁○○後門所附之喇叭鎖而入內行竊，惟被害人上開
    住宅之後門未鎖，被告係破壞臥室門上鎖頭所附著之鐵絲而入內行竊之情，業經
    被害人丁○○於本院審理時指訴明確（見本院九十年一月十八日訊問筆錄），公
    訴人對此尚有誤會，附此敘明。又被告盜用被害人丁○○印章，為其偽造私文書
    之部分行為，而其偽造私文書後，復持以行使，其偽造之低度行為，應為其行使
    之高度行為所吸收，均不另論罪。公訴人雖另認被告於上開時、地偽簽被害人丁○○之署押於竹崎農會、台南企銀之取款憑條上，另涉偽造署押之犯行，惟由卷
    附竹崎鄉農會活期性存款取款憑條及台南企銀存摺存款取款憑條影本各二紙之內
    容觀之，並未見有被害人丁○○之署押出現，足見被告並未於上開取款憑條上偽
    造被害人丁○○之署押，公訴人容有誤會，亦併此敘明。又被告所犯多次行使偽
    造私文書與詐欺罪犯行，時間緊接、方法相同、所犯之犯罪構成要件相同，應各
    論以連續行使偽造私文書一罪與連續詐欺取財一罪，並均加重其刑。另被告所犯
    之加重竊盜罪、連續行使偽造私文書罪與連續詐欺取財罪間，有方法結果之牽連
    關係，應從一重之加重竊盜罪處斷。公訴人認被告所犯加重竊盜罪與連續詐欺取
    財罪、連續行使偽造私文書罪間犯意各別，行為互異，應分論併罰，尚有誤會，
    併此敘明。爰審酌被告為圖一己之私利，任意侵入民宅行竊、行竊後復盜領年近
    八旬之老人二十五萬餘元之積蓄（被害人丁○○為民國十年四月二日生，年籍詳
    卷），對被害人所生之心理傷害甚巨，其犯罪後坦承大部分犯行等一切情狀，判
    處如主文所示之刑，並定其應執行刑，以示懲儆。又被告自七十九年間犯妨害風
    化罪經法院判決有期徒刑七年確定，並於八十年四月二十五日送監執行，而其於
    八十二年間復在執行中脫逃，另犯脫逃罪，且又於八十二年間另妨害自由罪，其
    中脫逃罪為臺灣台東地方法院判處有期徒刑五月，如易科罰金，以三百元折算一
    日確定；妨害自由罪部分，則經臺灣高雄地方法院判處有期徒刑九月確定，二罪
    於八十四年一月十三日執行完畢。詎被告猶仍不知悔改，於八十五年間再犯傷害
    案，經臺灣嘉義地方法院判處有期徒刑六月，如易科罰金，以三百元折算一日確
    定，被告所犯傷害罪部分與其前所犯之妨害風化之殘刑部分合併執行，於八十六
    年八月七日入監服刑，甫於八十九年五月十二日假釋出獄，縮刑後應於九十年十
    月二日假釋期滿，此有臺灣嘉義地方法院檢察署刑案資料查註紀錄表一份附於偵
    查卷及臺灣高等法院被告全國前案紀錄表附於本院卷可查，被告於八十九年九月
    間再犯本案時，甫因假釋出獄近四月，尚在假釋中，且由其前上開前科記錄表觀
    察，被告於出監後未久，即再犯罪，足見其有犯罪習慣，爰併諭知其應於刑之執
    行完畢或赦免後，入勞動場所強制工作三年，以資矯正。
四、公訴意旨另以：被告丙○○於八十九年十月九日凌晨三時許，乘被害人甲○○位
    於嘉義縣竹崎鄉龍山村義崎十一號之住處大門未鎖之機會，侵入被害人甲○○上
    開住宅行竊行動電話一支與美金二百元，嗣經被害人甲○○起床察看，被告始逃
    逸，因認被告另犯刑法第三百二十一條地第一項地一款之夜間侵入住宅竊盜罪。
    按犯罪事實應依證據認定之，無證據不得推定其犯罪事實；又不能證明被告犯罪
    者，應諭知無罪之判決，刑事訴訟法第一百五十四條、第三百零一條第一項分別
    定有明文。而所謂證據，須適於被告犯罪事實之證明者，始能採為斷罪資料（參
    照最高法院五十三年度台上字第二七五○號判例）。法院如未能發現相當證據或
    證據不足以證明，自不能以推測或擬制之方法以為裁判基礎（參照同院四十年台
    上字第八六號判例）。是以法院認定不利被告之事實，須依積極證據；苟積極證
    據不足為不利被告事實之認定時，即應為有利於被告之認定，更不必有何有利之
    證據（參照最高法院院三十年上字第八一六號判例）。復按被害人之指訴，係以
    使被告受刑事訴追為目的，是其陳述是否與事實相符，仍應調查其他證據以資審
    認，是被害人之指訴須無瑕疵可指，且就其他方面調查又與事實相符，其指訴始
    得作為判決之基礎（最高法院五十二年台上字一三○○號、三十二年上字第六五
    七號判例意旨參照）。本件公訴人認被告涉嫌於上開時、地夜間侵入被害人甲○○上開住宅行竊，無非係以被害人甲○○之指訴為依據。訊據被告堅決否認於上
    開時、地侵入被害人甲○○之住宅行竊，經查，被害人甲○○於警訊時及偵查中
    雖均指稱：其被吵醒後，因行竊者有將電燈打開，故其看見行竊者之臉孔為被告
    ，且被告開一部車停在其住宅前庭院，被其發現後始駕車離去云云（見警卷第一
    頁背面、偵查卷第三十頁背面），惟其初於本院審理時指稱：其看見偷的人的外
    型，臉未看得很清楚，可是因為被告為其鄰居且住在附近，因此，確定是被告偷
    的云云（見九十年一月十八日訊問筆錄）；嗣又指稱：其住宅位在三合院正廳旁
    ，其手機與美金均放在床頭，起初被告在翻東西時，其正熟睡，故不知道，被告
    竊得手機、美金等物並翻完東西後，打開壁燈，方被其發現，其不知為何被告在
    翻完東西後，又將壁燈打開，且壁燈打開時，被告面向牆壁，知悉被其發現後，
    便打開房門跑出，開車離開云云（見本院九十年五月十一日訊問筆錄）；嗣後則
    又指稱：因被告說其丈夫欠被告錢，常至其家中要錢，其很懷疑被告是否有到其
    房內偷東西，但其只是懷疑，無法確定是否為被告本人等語（見本院九十年五月
    一日訊問筆錄），因此，由被害人甲○○上開偵、審中指訴之情節觀之，其指訴
    不僅前後未盡一致，且其最後亦指稱無法確定行竊者是否為被告。加以被害人甲○○指訴被告打開壁燈時，面向牆壁，則其是否在一瞬間可看出面牆之行竊者面
    孔是否為被告，實不無疑問；再者，被告既已在被害人甲○○之床頭竊得手機與
    美金且翻完房間內財物，則其應已知悉被害人甲○○在屋內睡覺，衡諸常情，被
    告應無再予開燈而任令犯行為人發現之理；此外，被害人甲○○雖指訴被告係開
    車前往，該車並停在其三合院前之庭院，惟被害人甲○○對於被告究係駕何廠牌
    車輛前來？車輛顏色為何？車牌號碼如何？不僅無法具體描述，且以案發當時為
    凌晨時分，夜靜人稀，衡諸常情，被害人甲○○應無不知有汽車開至其三合院之
    前庭之理。是綜合上情觀之，本件被害人甲○○不僅無法確定於上開時、地進入
    其住宅行竊者為被告，且其所指訴之上開情節亦與常情不符，因此，被害人甲○○之指訴應有瑕疵，本院自難據此而為被告不利之認定，公訴人所舉之證據不足
    以證明被告確有至被害人甲○○家中行竊。此外，本院復查無其他積極足資證明
    被告確有公訴人所指至被害人甲○○家中行竊之犯行，揆諸前開說明，此部分應
    屬不能證明被告犯罪，惟此部分如成立犯罪，與前開論罪科刑之加重竊盜罪部分
    有連續犯之裁判上一罪關係，爰不另為無罪之諭知。
據上論斷，應依刑事訴訟法第二百九十九條第一項前段，刑法第五十六條、第三百二
十一條第一項第二款、第三百三十九條第一項、第二百十六條、第二百十條、第五十
五條、第九十條，罰金罰鍰提高標準條例第一條前段，判決如主文。
本案經檢察官劉仲慧到庭執行職務
中      華      民      國    九十      年      六      月    二十九    日
                                臺灣嘉義地方法院刑事第二庭
                                    法  官  林  坤  志
右正本證明與原本無異。
如不服本判決，應於判決送達後十日內，向本院提出上訴狀。
中      華      民      國    九十      年     七       月      二      日
                                    書記官  李  子  英
附錄本判決論罪法條：
刑法第三百二十一條第一項第二款
犯竊盜罪而有左列情形之一者，處六月以上五年以下有期徒刑：
二  毀越門扇、牆垣或其他安全設備而犯之者。
刑法第三百三十九條
意圖為自己或第三人不法之所有，以詐術使人將本人或第三人之物交付者，處五年以
下有期徒刑、拘役或科或併科一千元以下罰金。


司法院資訊處製作；財團法人民間司法改革基金會備份。
